最高法院刑事判決　　　　　　九十六年度台上字第四九三０號
上　訴　人　甲○○
選任辯護人　陳大俊律師
　　　　　　蘇吉雄律師
　　　　　　陳雅娟律師
上列上訴人因違反毒品危害防制條例案件，不服台灣高等法院高
雄分院中華民國九十三年二月十七日第二審更審判決（九十二年
度上更(一)字第二七○號，起訴案號：台灣高雄地方法院檢察署八
十八年度偵字第二一一五九號），提起上訴，本院判決如下：
    主  文
原判決撤銷，發回台灣高等法院高雄分院。
    理　由
本件原判決認定上訴人甲○○係高雄市新興區○○○路四五七號
「維德診所」之醫師，其竟基於意圖營利之概括犯意，於民國八
十八年八月中旬某日，在上開診所內，以夾鏈袋將第三級毒品「
FLUNITRAZEPAM 」（下稱「ＦＭ２」）分裝成五顆一包，再以每
顆新台幣（下同）二十元之價格，販賣「ＦＭ２」予黃雨騰四包
共二十顆，而取得四百元。嗣黃雨騰於同年月二十日下午被警方
查獲持有「ＦＭ２」十三顆，經其供出係購自「維德診所」。警
方乃帶同黃雨騰前往該診所，由黃雨騰佯裝購買「ＦＭ２」一包
計五顆。上訴人利用該診所不知情護士林姻貝（業經檢察官處分
不起訴確定）將「ＦＭ２」五顆裝之夾鏈袋一包交予黃雨騰，旋
被警方當場逮獲，並在該診所內查得供醫療用之「ＦＭ２」三千
顆（每一千顆裝成一瓶，共計三瓶），及已分裝完成之「ＦＭ２
」五顆裝十四小包、十顆裝十七小包，暨黃雨騰購自林姻貝之「
ＦＭ２」五顆裝一小包等情。因而撤銷第一審諭知上訴人無罪之
判決，改判論處上訴人連續販賣第三級毒品罪刑（量處有期徒刑
五年二月），固非無見。
惟查：(一)、按查獲之第一、二級毒品及專供製造或施用第一、二
級毒品之器具，不問屬於犯人與否，均沒收銷燬之；查獲之第三
、四級毒品及製造或施用毒品之器具，無正當理由而擅自持有者
，均沒入銷燬之，毒品危害防制條例第十八條第一項前段及中段
定有明文。是法院不問屬於犯人與否，應一律宣告沒收銷燬之者
，以查獲之「第一、二級毒品」及專供製造或施用第一、二級毒
品之器具為限。而查獲之物若為「第三、四級毒品」或製造、施
用第三、四級毒品之器具者，則以無正當理由而擅自持有者為限
，由行政主管機關依同條中段之規定予以「沒入」銷燬之。本件
查獲由黃雨騰佯裝向「維德診所」所購買者係第三級毒品「ＦＭ
２」，並非第一、二級毒品，自無依上開條文前段之規定宣告「
沒收」銷燬之餘地。乃原判決竟將本件查獲之第三級毒品「ＦＭ
２」五顆，依上開條文前段之規定宣告「沒收」銷燬之（見原判
決第十二頁第五行至第六行），依上述規定及說明，自有判決適
用法則不當之違誤。(二)、原判決認定上訴人基於意圖營利之概括
犯意，在上開診所內，以夾鏈袋將第三級毒品「ＦＭ２」分裝成
五顆一包，再以每顆二十元之價格，販賣予黃雨騰四包共二十顆
；且警方事後亦在該診所內查扣已分裝完成之「ＦＭ２」五顆裝
十四小包及十顆裝十七小包等情。倘若無訛，則警方在該診所內
查扣已分裝完成之「ＦＭ２」五顆裝十四小包及十顆裝十七小包
，是否上訴人所有供販賣預備之物？即非無探究之餘地。究竟上
訴人以夾鏈袋將「ＦＭ２」以每五顆包裝成一小包，暨以每十顆
包裝成一包之目的何在？係供正當醫療行為使用？抑有預備供販
賣之意圖？此與上開查扣之已分裝完成之「ＦＭ２」五顆裝十四
小包及十顆裝十七小包，得否依刑法第三十八條第一項第二款之
規定宣告沒收有關，自有詳加調查釐清明白之必要。乃原審未予
詳查，遽謂上述查扣之「ＦＭ２」均無法於本案中宣告沒收銷燬
云云（見原判決第十二頁第十行至第十一行），尚嫌調查未盡。
(三)、本件起訴書犯罪事實欄內並未記載：上訴人於八十八年八月
中旬某日，在維德診所內以夾鏈袋將「ＦＭ２」分裝成五顆一包
，再以每顆二十元之價格，販賣「ＦＭ２」予黃雨騰四包共二十
顆，而取得四百元，暨黃雨騰於同年月二十日下午被警方查獲後
，帶同警方前往「維德診所」，由黃雨騰佯裝購買「ＦＭ２」一
包計五顆，上訴人乃利用該診所不知情之護士林姻貝將「ＦＭ２
」五顆裝之夾鏈袋一包交予黃雨騰等事實。原判決就上開事實一
併加以審判，而論以販賣第三級毒品既遂及未遂罪，並依連續犯
關係論以販賣第三級毒品既遂一罪，但並未說明其何以得就起訴
書所未記載之事實一併加以審判之理由，亦有理由欠備之可議。
(四)、卷查證人黃雨騰（冒名「曾振川」）於警詢時證稱：「（你
曾向該維德診所購買幾次ＦＭ２三級毒品？每次都購買多少？）
我前後購買很多次，次數我忘記了，最少有超過十幾次以上，每
次大約購買新台幣二百元至四百元左右」等語（見警卷第十頁背
面）。原判決認定證人黃雨騰在八十八年八月二十日被查獲之前
，僅於同年月中旬某日向該診所購買「ＦＭ２」五顆裝四包共二
十顆，而取得價款四百元，似與該證人前揭證述內容未盡相符。
究竟證人黃雨騰前揭證述是否可信？若屬可信，其多次購買之數
量及價格如何？此與上訴人販賣第三級毒品之次數暨所得金額之
認定有關，自有詳加調查釐清明白之必要。原審對此未詳加審究
調查明白，遽行判決，亦嫌調查未盡。又查「ＦＭ２」（FLUNIT
RAZEPAM ）係於八十八年四月十五日始經行政院公告列為第三級
毒品，有行政院八十八年四月二十八日（八八）台法字第一六四
一四號函可稽（刊於行政院公報第五卷十七期第六十八頁）。原
判決理由內謂毒品危害防制條例於八十七年五月二十日公布時即
已將「ＦＭ２」列為第三級毒品云云（見原判決第十一頁第八行
至第九行），亦有未洽。以上或為上訴人上訴意旨所指摘，或為
本院得依職權調查之事項，應認原判決仍有撤銷發回更審之原因
。又刑法第五十六條關於連續犯之規定已於九十五年七月一日修
正刪除，更審時應注意新舊法之比較適用，附此敘明。
據上論結，應依刑事訴訟法第三百九十七條、第四百零一條，判
決如主文。
中　　華　　民　　國　九十六　年　　九　　月 　十三 　日
                      最高法院刑事第十二庭
                          審判長法官  王　居　財
                                法官  郭　毓　洲
                                法官  黃　梅　月
                                法官  邱　同　印
                                法官  陳　東　誥
      本件正本證明與原本無異
                                      書  記  官
中　　華　　民　　國　九十六　年　　九　　月　 十七　 日
                                                      ｚ
